【裁判字號】    98,交易,730
【裁判日期】    990125
【裁判案由】    過失傷害
【裁判全文】
臺灣臺中地方法院刑事判決             98年度交易字第730號
公  訴  人  臺灣臺中地方法院檢察署檢察官
被      告  丙○○
選任辯護人  莊慶洲律師
上列被告因過失傷害案件，經檢察官提起公訴（98年度偵字第25
412號），本院判決如下：
    主    文
丙○○因過失傷害人，處拘役肆拾日，如易科罰金，以新臺幣壹
仟元折算壹日。
    犯罪事實
一、丙○○於民國（下同）92年間因駕駛自用小客車違規超速逾
    期未繳納罰鍰，經彰化監理站於93年4月5日逕行註銷其駕駛
    執照（嗣於98年8月12日繳納罰鍰，並於同日申請核發取得
    駕駛執照），竟仍於98年7月31日凌晨2時10分許，無駕駛執
    照駕駛車牌號碼9569-PU號自用小客車，沿臺中市○○區○○路由大墩11街往向學路方向行駛，途經臺中市○○區○○
    路閃光紅燈與向上路閃光黃燈速限50公里市區道路○○○路
    口時，本應注意閃光紅燈表示「停車再開」，車輛應減速接
    近，先停止於交岔路口前，讓幹道車優先通行後認為安全時
    ，方得續行，而依當時天候晴，夜間有照明，路面為柏油、
    乾燥、無缺陷及無障礙物，視距良好，又無不能注意之情形
    ，詎其能注意，竟疏未注意讓幹道車優先通行，猶貿然通過
    ，適有丁○○（其所犯過失傷害罪，業經本院於98年12月24
    日以98年度交簡字第229號判處拘役50日）駕駛車牌號碼910
    6-LM號自用小客車，沿臺中市○○路由惠文路往惠中路方向
    行駛經該交岔路口，本應注意該路口為閃光黃燈，車輛應減
    速接近，注意安全，小心通過，亦疏未注意減速慢行，且以
    時速50至60公里速度超速行駛，即逕行通過該交岔路口，因
    而丁○○所駕上開自用小客車之前車頭猛力撞擊丙○○所駕
    上開自用小客車之左後側車身，致丁○○受有胸壁挫傷、左
    膝關節挫傷、左前臂挫傷、右手挫傷及頸挫傷等傷害。丙○○則於肇事後，在未經有偵查權之機關或公務員發覺為犯嫌
    前，向到場處理之臺中市警察局第四分局交通分隊警員乙○○自首即陳明其為肇事者及肇事經過，並願接受裁判。
二、案經丁○○訴請臺灣臺中地方法院檢察署檢察官偵查起訴。
    理    由
一、按被告以外之人（包括證人、鑑定人、告訴人、被害人及共
    同被告等）於審判外之陳述雖不符刑事訴訟法第159條之1至
    之4等4條之規定，而經當事人於審判程序同意作為證據，法
    院審酌該言詞陳述或書面陳述作成時之情況，認為適當者，
    亦得為證據；當事人、代理人或辯護人於法院調查證據時，
    知有刑事訴訟法第159條第1項不得為證據之情形，而未於言
    詞辯論終結前聲明異議者，視為有前項之同意，同法第159
    條之5定有明文。立法意旨在於傳聞證據未經當事人之反對
    詰問予以核實，原則上先予排除。惟若當事人已放棄反對詰
    問權，於審判程序中表明同意該等傳聞證據可作為證據；或
    於言詞辯論終結前未聲明異議，基於尊重當事人對傳聞證據
    之處分權，及證據資料愈豐富，愈有助於真實發見之理念，
    且強化言詞辯論主義，使訴訟程序得以順暢進行，上開傳聞
    證據亦均具有證據能力。查檢察官、被告、被告之選任辯護
    人對於本案卷內相關證人之證述、文書卷證資料，並未就有
    合於刑事訴訟法第159條第1項不得為證據之情形於本院言詞
    辯論終結前聲明異議，且上述證人之證述、文書卷證資料亦
    經本院於審理期日逐一提示、朗讀，並告以要旨，本院復審
    酌相關證人證述筆錄製成、文書卷證資料取得，並無證據顯
    示有何違背程序規定情事，依據上述之說明，均應具有證據
    能力。
二、訊之被告丙○○固坦承於上開時地，其所駕駛車牌號碼9569
    -PU號自用小客車左後車身與丁○○所駕駛車牌號碼9106-LM
    號自用小客車前車頭發生碰撞，然矢口否認有何過失傷害犯
    行，辯稱：當時伊到該交岔路口有停車先查看左右沒有來車
    ，始通過該交岔路口，車頭已過中心線，而是丁○○酒後駕
    車，且未開大燈，時速又超過100公里，因而伊車左後車身
    遭丁○○所駕前車頭猛力撞擊而迴轉，又車禍發生後，伊並
    未見丁○○有何受傷，而丁○○復於事發2小時後，即同日
    凌晨4時23分始至醫院驗傷，其傷勢是否於該2小時內所造成
    ，伊應無過失云云。惟查上開犯罪事實，業據證人即告訴人
    丁○○於本院審理行交互詰問時具結指證述綦詳，並有道路
    交通事故現場圖、道路交通事故調查報告表（一）（二）、
    現場照片13張及告訴人提出中國醫藥大學附設醫院診斷證明
    書附卷可憑。雖被告辯以：是丁○○酒後駕車，且未開大燈
    ，時速又超過100公里，因而遭丁○○所駕車撞擊，又車禍
    發生後，伊並未見丁○○有何受傷，而丁○○復於事發2小
    時後始至醫院驗傷，其傷勢是否於該2小時內所造成云云，
    惟此非但為證人即告訴人丁○○於本院審理行交互詰問時所
    堅決否認，被告又未能提出其他具體事證，以供本院查證是
    否屬實，是其上開所辯，尚難認確屬實在，而為被告有利之
    認定。又依卷附警繪道路交通事故現場圖及所攝現場照片所
    示，該交岔路口被告行車方向之大觀路係閃光紅燈，且該交
    岔路口附近之向上路、大觀路上均有路燈照明，另大觀路過
    該交岔路口之右邊，有一家酒店燈火通明，並無視線昏暗之
    情事，若被告於上開時地駕駛上開自用小客車依其行向燈光
    號誌「閃光紅燈」之規定，先停止於交岔路口前，讓幹道車
    優先通行後認為安全時，始通過該交岔路口，衡情豈有未見
    左前方幹道之被告所駕上開自用小客車駛來之理，足見被告
    辯以：當時伊到該交岔路口有停車先查看左右沒有來車，始
    通過該交岔路口，伊應無過失云云，無非事後卸責之詞，不
    足採信。至於被告雖舉證人即當時在其車內之女友甲○○到
    庭具結證稱：被告車行至該交岔路口時，伊與被告在講話，
    被告有稍微停一下，看左右方再開，伊亦有查看左右方，未
    見左方有車子駛來，且當時左右方很暗，告訴人車又未開大
    燈等語，惟被告車行至該交岔路口時，證人甲○○既與被告
    在聊天，雙方均已分散注意力，又如何能看清楚左右方確無
    來車，況證人甲○○係被告之女友，其證詞難免偏頗，是證
    人甲○○上開證述，應係事後迴護被告之詞，亦不足取。按
    汽車行駛至交岔路口，其行進應遵守燈光號誌；又閃光黃燈
    表示「警告」，車輛應減速接近，注意安全，小心通過。閃
    光紅燈表示「停車再開」，車輛應減速接近，先停止於交岔
    路口前，讓幹道車優先通行後認為安全時，方得續行，道路
    交通安全規則第102條第1款、道路交通標誌標線號誌設置規
    則第211條第1項分別定有明文。經查本件被告於上開時地駕
    駛上開自用小客車，本應注意遵守上開閃光紅燈之規定，而
    依當時天候晴，夜間有照明，路面柏油、乾燥、無缺陷及無
    障礙物，視距良好，閃光號誌正常，亦有道路交通事故調查
    報告表（一）附卷可查，又無不能注意之情形，詎其能注意
    ，竟疏未注意讓幹道之告訴人所駕駛上開自用小客車優先通
    行，猶貿然通過該交岔路口，因而肇事，致告訴人受有如事
    實欄所載傷害，足見被告自有過失，雖告訴人亦疏未注意減
    速慢行且以時速50至60公里速度超速行駛，即逕行通過該路
    口，而與有過失，惟被告仍難辭過失之責，且其過失行為與
    告訴人受傷間具有相當因果關係。本案事證明確，被告過失
    傷害犯行堪以認定。
三、核被告丙○○所為，係犯刑法第284條第1項前段之過失傷害
    罪。查被告於92年間因駕駛自用小客車違規超速逾期未繳納
    罰鍰，經彰化監理站於93年4月5日逕行註銷其駕駛執照（嗣
    於98年8月12日繳納罰鍰，並於同日申請核發取得駕駛執照
    ），有交通部公路總局臺中區監理所彰化監理站彰監五字第
    駕裁64-G00000000號違反道路交通管理事件裁決書、被告汽
    車駕照基本資料影本各1份附卷可考，故被告於上開時地無
    駕駛執照駕駛上開自用小客車，因而致告訴人丁○○受傷，
    依法應負刑事責任，應依道路交通管理處罰條例第86條第1
    項規定加重其刑。又被告於肇事後，在未經有偵查權之機關
    或公務員發覺為犯嫌前，向到場處理本件車禍之臺中市警察
    局第四分局交通分隊警員乙○○陳明其為肇事者及肇事經過
    等情，此經證人乙○○於本院審理時具結證述在卷，足認被
    告係自首而接受裁判，依刑法第62條前段規定減輕其刑，並
    依規定先加後減。爰審酌被告於肇事後迄今尚未與告訴人達
    成和解賠償損害，及其過失程度，告訴人所受傷害程度與被
    告犯後否認犯行等一切情狀，量處如主文所示之刑，並諭知
    易科罰金之折算標準，以示懲儆。
四、據上論斷，應依刑事訴訟法第299條第1項前段，道路交通管
    理處罰條例第86條第1項，刑法第284條第1項前段、第62條
    前段、第41條第1項前段，刑法施行法第1條之1，判決如主
    文。
本案經檢察官李善植到庭執行職務。
中    華    民    國    99    年    1     月    25    日
                  刑事第九庭    法  官  朱光國
上正本證明與原本無異。
如不服本判決，應於收受送達後10日內向本院提出上訴書狀（應
敘述具體理由並附繕本）。
上訴書狀如未敘述理由，應於上訴期間屆滿後20日內補提理由書
於本院。
                                書記官  巫偉凱
中    華    民    國    99    年    1     月    25    日
附錄論罪科刑法條
刑法第284條第1項：
因過失傷害人者，處6月以下有期徒刑、拘役或5百元以下罰金，
致重傷者，處1年以下有期徒刑、拘役或5百元以下罰金。

司法院資訊處製作；財團法人民間司法改革基金會備份。
